【裁判字號】    99,上易,1059
【裁判日期】    990531
【裁判案由】    毒品危害防制條例
【裁判全文】
臺灣高等法院刑事判決                99年度上易字第1059號
上  訴  人
即  被  告  甲○○
上列上訴人因違反毒品危害防制條例案件，不服臺灣板橋地方法
院99年度易字第559 號，中華民國99年4月7日第一審判決（起訴
案號：臺灣板橋地方法院檢察署98年度毒偵字第8647號，嗣於原
審準備程序進行中，被告就被訴事實為有罪之陳述，經原審告知
簡式審判程序意旨，並聽取當事人之意見後，原審合議裁定依簡
式審判程序進行），提起上訴，本院判決如下：
    主  文
上訴駁回。
    理  由
一、按依刑事訴訟法第350 條、第361 條、第362 條、第367 條
    規定，不服地方法院之第一審判決而上訴者，須提出上訴書
    狀，並應敘明具體理由，為上訴必備之程式；其所提出之書
    狀未敘述上訴理由，或僅曾以言詞陳述上訴理由者，均應於
    上述期間屆滿後20日內補提理由書於第一審法院。第一審法
    院經形式審查，認逾期未補提上訴理由者，應定期間先命補
    正；逾期未補正者，為上訴不合法律上之程式，應以裁定駁
    回。倘已提出上訴理由，但所提非屬具體理由者，則由第二
    審法院以上訴不合法律上之程式，判決駁回。而所謂具體理
    由，必係依據卷內既有訴訟資料或提出新事證，指摘或表明
    第一審判決有何採證認事、用法或量刑等足以影響判決本旨
    之不當或違法，而構成應予撤銷之具體事由，始克當之（例
    如：依憑證據法則具體指出所採證據何以不具證據能力，或
    依憑卷證資料，明確指出所為證據證明力之判斷如何違背經
    驗、論理法則）；倘僅泛言原判決認定事實錯誤、違背法令
    、量刑失之過重或過輕，而未依上揭意旨指出具體事由，或
    形式上雖已指出具體事由，然該事由縱使屬實，亦不足以認
    為原判決有何不當或違法者（例如：對不具有調查必要性之
    證據，法院未依聲請調查亦未說明理由，或援用證據不當，
    但除去該證據仍應為同一事實之認定），皆難謂係具體理由
    ，俾與第二審上訴制度旨在請求第二審法院撤銷、變更第一
    審不當或違法之判決，以實現個案救濟之立法目的相契合，
    並節制濫行上訴（最高法院97年度台上字第892 號判決意旨
    參照）。又第二審法院認為上訴書狀未敘述理由，依刑事訴
    訟法第367 條但書規定，始應定期間命其補正。如認上訴書
    狀已敘述理由，但其理由非屬具體，其所為上訴，即不符上
    訴之法定要件，自得逕行判決駁回，無定期命補正問題（最
    高法院97年度台上字第3599號判決要旨意旨）。
二、本件原審判決略以：(一)被告甲○○前因施用毒品案件，經臺
    灣澎湖地方法院以90年度毒聲字第14號裁定送觀察、勒戒後
    ，認無繼續施用毒品之傾向，於民國90年7 月4 日執行完畢
    釋放出所，並由臺灣澎湖地方法院檢察署檢察官以90年度毒
    偵字第15號為不起訴處分確定。惟其於上開觀察、勒戒執行
    完畢釋放後五年內，復因於91年5 月24日施用第一級毒品案
    件，除經原審以91年度毒聲字第2926號裁定令入戒治處所施
    以強制戒治外，亦經本院以92年度上訴字第526 號刑事判決
    判處有期徒刑7 月，並由最高法院以92年度台上字第3473號
    刑事判決駁回上訴而確定。(二)被告甲○○前因竊盜、搶奪案
    件，經原審以94年度訴字第2096號刑事判決分別判處有期徒
    刑1 年8 月、10月，再經本院以95年度上訴字第558 號刑事
    判決駁回上訴，並由最高法院以95年度台上字第5230號刑事
    判決駁回上訴而確定；其中搶奪案件部分，嗣經本院以96年
    度聲減字第2924號裁定減為有期徒刑5 月，並與上開竊盜案
    件定執行刑為有期徒刑2 年確定。經入監執行後，於97 年5
    月15日縮短刑期假釋出監，並付保護管束，嗣於97年10月19
    日保護管束期滿，未經撤銷假釋視為執行完畢。(三)詎被告甲
    ○○仍不知悛悔，復基於施用第二級毒品甲基安非他命之犯
    意，於98年11月18日凌晨2 時許，在其位於桃園縣平鎮市○
    ○路301 巷16號7 樓之4 之住處內，以將甲基安非他命粉末
    置於吸食器內，再於其下方點火燒烤產生煙霧後加以吸用之
    方式，非法施用甲基安非他命一次。嗣於98年11月18日上午
    8 時20分許，為警持搜索票在上址查獲，並當場扣得甲基安
    非他命殘渣袋3 只、吸食器1 個、酒精燈1 個、分裝袋14只
    、摻食用吸管2 支（起訴書誤載為1 支）等物。另經警採其
    尿液送驗後，呈甲基安非他命類陽性反應，而悉上情。並以
    上開事實，業據被告於警詢時、偵查中及原審審理中均供承
    不諱，而其於上開時、地為警查獲後所採尿液，經送臺灣檢
    驗科技股份有限公司以EIA 酵素免疫分析法初步檢驗，再以
    GC/MS 氣相層析質譜儀法確認檢驗結果，確均呈甲基安非他
    命類陽性反應乙節，亦有該公司98年12月2 日、編號：UL/2
    009/B0 498號濫用藥物檢驗報告、姓名代碼對照表各乙份附
    卷可稽，暨甲基安非他命殘渣袋3 只、吸食器1 個、酒精燈
    1 個、分裝袋14只、摻食用吸管2 支等物扣案可資佐證，被
    告之自白既有上開證據足資補強，應堪信為真實。據此，本
    案事證明確，被告犯行堪以認定。而被告前因施用毒品案件
    ，經臺灣澎湖地方法院以90年度毒聲字第14號裁定送觀察、
    勒戒後，認無繼續施用毒品之傾向，於90年7 月4 日執行完
    畢釋放出所，並由臺灣澎湖地方法院檢察署檢察官以90年度
    毒偵字第15號為不起訴處分確定。惟其於上開觀察、勒戒執
    行完畢釋放後五年內，復因於91年5 月24日施用第一級毒品
    案件，除經原審以91年度毒聲字第2926號裁定令入戒治處所
    施以強制戒治外，亦經本院以92年度上訴字第526 號刑事判
    決判處有期徒刑7 月，並由最高法院以92年度台上字第3473
    號刑事判決駁回上訴而確定等情，有上開判決書及本被告前
    案紀錄表各一份在卷可按。被告既曾於因施用毒品案件而經
    觀察、勒戒執行完畢釋放後之五年內，再犯毒品危害防制條
    例第10條第1 項所定之施用第一級毒品罪，並經法院判刑確
    定，即屬「五年內再犯」之情形，再犯率甚高，原所實施之
    觀察、勒戒已無法收其實效，此次再犯上開條例第10條第2
    項之罪，即應依上開條例第23條第2 項之規定逕予論罪科刑
    。按甲基安非他命係毒品危害防制條例第2 條第2 項第2 款
    所定之第二級毒品，故核被告所為，係犯上開條例第10條第
    2 項之施用第二級毒品罪。其為施用第二級毒品甲基安非他
    命而持有之行為，為其施用之高度行為所吸收而不另論罪。
    又被告前因竊盜、搶奪案件，經原審以94年度訴字第2096號
    刑事判決分別判處有期徒刑1 年8 月、10月，再經本院以95
    年度上訴字第558 號刑事判決駁回上訴，並由最高法院以95
    年度台上字第5230號刑事判決駁回上訴而確定；其中搶奪案
    件部分，嗣經本院以96年度聲減字第2924號裁定減為有期徒
    刑5 月，並與上開竊盜案件定執行刑為有期徒刑2 年確定。
    經入監執行後，於97年5 月15日縮短刑期假釋出監，並付保
    護管束，嗣於97年10月19日保護管束期滿，未經撤銷假釋視
    為執行完畢乙節，有上開被告前案紀錄表在卷可按，其受有
    期徒刑執行完畢後五年內，故意再犯本件有期徒刑以上之罪
    ，為累犯，應依刑法第47條第1 項之規定加重其刑。原審審
    酌被告前已有因施用毒品而經觀察、勒戒、強制戒治及論罪
    科刑之紀錄，業如上述，猶再犯本件施用毒品犯行，可徵其
    悔意不深，遠離毒品之意志薄弱，惟其施用毒品係自戕行為
    ，對他人法益尚無具體危害，及其施用毒品之動機，暨犯罪
    後坦承犯行之態度等一切情狀，量處有期徒刑6 月，並諭知
    易科罰金之折算標準，以資懲儆。至扣案甲基安非他命殘渣
    袋3 只內之微量甲基安非他命係第二級毒品，不問屬於犯人
    與否，均應依毒品危害防制條例第18 條 第1 項前段規定宣
    告沒收銷燬之。至盛裝上開甲基安非他命之外包裝袋3 只、
    分裝袋14只，有防制毒品裸露、潮濕及便於攜帶之功能，與
    吸食器1 個、酒精燈1 個、摻食用吸管2 支，均係被告所有
    供犯本件施用毒品犯行所用之物，業據其供承在卷，爰均併
    依刑法第38條第1 項第2 款之規定沒收之。
三、查本件經原審於99年4 月7 日判決後，被告雖於99年4 月22
    日提起上訴，其上訴書狀僅記載：「理由後補，因不服本判
    決，故謹此上訴狀」，嗣於99年5 月6 日再提出上訴理由狀
    載稱：「因被告訴宗文於98年度毒偵字第8647號乙案經板橋
    地方法院判處有期徒刑6 月，惟被告雖刑責上屬累犯，但因
    前次所犯皆為第一級毒品等，對此所犯第二級毒品之行為實
    為初次，雖地院依法裁決有憑，但懇請法官酌審被告此次確
    為首次、首度對第二級毒品之犯行，並於當庭供承不諱，懇
    請酌情從輕量刑輕判」云云，惟原審已審酌「被告前已有因
    施用毒品而經觀察、勒戒、強制戒治及論罪科刑之紀錄，猶
    再犯本件施用毒品犯行，可徵其悔意不深，遠離毒品之意志
    薄弱，惟其施用毒品係自戕行為，對他人法益尚無具體危害
    ，及其施用毒品之動機，暨犯罪後坦承犯行之態度等一切情
    狀」始為量刑，縱被告上訴理由書載稱本件係第1 次犯施用
    第二級毒品，然被告前有確有多次施用第一級毒品前科，有
    本院被告前案紀錄表在卷可參，則原審判決既已詳細記載認
    定被告犯罪之證據及理由，並已審酌關於刑法第57條科刑之
    一切情狀，在適法範圍內行使其量刑之裁量權，核無違法或
    不當之情形；是被告空言指稱原審量刑過重，對於原審判決
    究有何具體事由，致判決不當或違法，無一語涉及，顯未依
    據卷內既有訴訟資料或提出新事證，指摘或表明原審判決有
    何採證認事、用法或量刑等足以影響判決本旨之不當或違法
    ，或足以影響原判決，構成應撤銷之具體事由（最高法院97
    年度台上字第3267號、第3037號、第4525號判決要旨參照）
    。依上開判決意旨，本件上訴不合上訴之法定要件，應予駁
    回，並不經言詞辯論為之。
據上論斷，應依刑事訴訟法第367條前段、第372條，判決如主文
。
中    華    民    國    99    年    5     月    31    日
            刑事第十四庭  審判長法  官  陳志洋
                                法  官  謝靜恒
                                法  官  謝靜慧
以上正本證明與原本無異。
不得上訴。
                                書記官  陳泰寧
中    華    民    國    99    年    6     月    2     日
附錄：本案論罪科刑法條全文
毒品危害防制條例第10條第2項
施用第二級毒品者，處三年以下有期徒刑。

司法院資訊處製作；財團法人民間司法改革基金會備份。
